臺灣高雄地方法院交通事件裁定　　　　 96年度交聲字第390號
原處分機關　高雄市政府
異　議　人　東義通運股份有限公司
即受處分人
法定代理人　甲○○
上列異議人即受處分人因違反道路交通管理處罰條例案件，對高
雄市政府於民國96年5 月4 日所為之處分（高市府交裁字第裁32
-Z00000000號），聲明異議，本院裁定如下：
    主  文
原處分撤銷。
東義通運股份有限公司汽車所有人，於汽車裝載時，裝載整體物
品有超重而未請領臨時通行證，處罰鍰新臺幣肆仟伍佰元，並記
汽車違規紀錄壹次。
    理  由
一、異議意旨略以：異議人東義通運股份有限公司之車輛XT-077
    號營業貨櫃曳引車由司機潘憲弘駕駛，於民國96年3 月17日
    17時38分許載運整體進口貨櫃40呎1 只，行經國道3 號公路
    北向342 公里處，經警會同司機過磅總重41.24 公噸，核重
    超重6.24公噸，員警當場以違反道路交通管理處罰條例第29
    條之2 第1 項製單舉發，嗣經高雄市政府以汽車裝載貨物超
    過核定重量，裁定罰鍰新臺幣（下同）17,000元，並記汽車
    違規紀錄1 次，然異議人車輛係載運整體進口重櫃40呎1 只
    ，應屬裝運不可分割整體物品超重，而未請領臨時通行證之
    違規行為，應依道路交通管理處罰條例第29條第1 項第2 款
    開單處罰，爰依法聲請撤銷原裁定，改依上開條例第29條第
    1 項第2 款處罰等語。
二、按貨車裝載整體物品有「裝載整體物品之長度、高度、寬度
    超過前條之規定」情形，應填具申請書，繪製裝載圖，向起
    運地或車籍所在地公路監理機關申請核發臨時通行證，憑證
    行駛，道路交通安全規則第80條第1 項規定明確；又汽車裝
    載時，有「裝載整體物品有超重、超長、超寬、超高，而未
    請領臨時通行證」情形，依道路交通管理處罰條例第29條第
    1 項第1 款亦有處罰規定，足證貨車裝載物品有上開情形，
    並非絕對不得載運行駛，而係應事先申請核發臨時通行證。
    次按道路交通管理處罰條例第29條第1 項第2 款、第29條之
    2 第1 項、第3 項，對於汽車載物超重均設有處罰之規定，
    該條例第29條之2 第1 項規定「汽車裝載貨物超過核定之總
    重量，…，處汽車所有人罰鍰，並記汽車違規紀錄一次，…
    」，罰鍰金額則依同條第3 項計算之，此係對於汽車載運貨
    物超重之一般規定。然汽車載運之貨物若屬整體物品不可分
    割，且重量超過該載運車輛核定之總重量時，如仍適用同條
    例第29條之2 第1 項之規定，認係違規行為，則該「整體物
    品」既無法分割裝載，則必生實際上難以裝運之情形，故此
    情形例外許可於請領臨時通行證後始得載運，乃同條例第29
    條第1 項第2 款規定「裝載整體物品有超重、超長、超寬、
    超高，而未請領臨時通行證，或未懸掛危險標識」者，處以
    3,000 元以上9,000 元以下罰鍰。易言之，汽車裝載超重之
    「整體物品」，其可罰性在於未請領臨時通行證，或未懸掛
    危險標識，而非在於「超重」之事實，上開同條例第29條第
    1 項第2 款之規定，乃第29條之2 第1 項之特別規定，於裝
    載「整體物品」超重時，自應優先適用第29條第1 項第2 款
    之規定，而無適用第29條之2 第1 項之餘地。另行政罰法第
    24 條 ：「一行為違反數個行政法上義務規定而應處罰鍰者
    ，依法定罰鍰額最高之規定裁處。但裁處額度不得低於各該
    規定之罰鍰最低額。」之規定，係指所違反之數個行政法上
    義務無特別法與普通法之關係者而言，本件上開條例第29條
    第1項 第2 款係第29條之2 第1 項之特別規定，已如前述，
    自無從適用行政罰法第24條之規定，併此敘明。
三、經查：
  (一)異議人所屬之司機潘憲弘於96年3 月17日17時38分許，駕駛
    車號XT-077號營業貨櫃曳引車載運整體物品貨櫃40呎1 只，
    行經國道3 號公路北向342 公里處時，經警會同過磅，總重
    41.24 公噸，且未申請臨時通行證，因而為警當場以違反道
    路交通管理處罰條例第29條之2 第1 項規定製單舉發，經高
    雄市政府認係違反同條例第29條之2 第3 項之規定，而於96
    年5 月4 日裁處罰鍰新臺幣17,000元，並記汽車違規紀錄1
    次等情，為異議人所不爭執，並有96年3 月17日內政部警政
    署國道公路警察局公警局交字第Z00000000 號舉發違反道路
    交通管理事件通知單1 紙、高雄市政府96年5 月4 日高市府
    交裁字第32-Z00000000號裁決書1 紙附卷可稽，故上開車輛
    於舉發當日裝載整體物品超重6.24公噸，而未請領臨時通行
    證仍行駛等情，應堪認定。
  (二)又上開車輛所載運之貨物係封箱之貨櫃1 只，既屬不可分割
    之整體物品，則其載運超重且未請領臨時通行證之違規行為
    ，自應依該條例第29條第1 項第2 款、第2 項之規定處罰，
    而非依同條例第29之2 條第1 項、第3 項之規定處罰甚明。
四、從而，原處分機關誤以該條例第29條之2 第3 項之規定予以
    裁處，顯有未當，本件受處分人異議有理由，自應由本院將
    原處分撤銷，改依上開條例第29條第1 項第2 款、第2 項，
    諭知如主文第2 項所示之處罰及違規紀錄。
五、據上論斷，應依道路交通案件處理辦法第20條前段，裁定如
    主文。
中　　華　　民　　國　　96　　年　　6 　　月　　6 　　日
                    交通法庭    法　官  王淑惠
以上正本證明與原本無異。
如不服本裁定應於送達後5日內向本院提出抗告狀。
中　　華　　民　　國　　96　　年　　6 　　月　　6 　　日
                                書記官  郭素蓉
